臺灣雲林地方法院民事判決
110年度重訴字第15號
原      告  詹賴媚  
            詹竣樺  
兼  上一人
法定代理人  詹嘉瑋  
            顏君叡  
原      告  詹嘉隆  

共      同
訴訟代理人  許視㨗律師
被      告  陳湖山  
            陳家科  
上列被告因過失致死案件，經原告提起損害賠償之附帶民事訴訟
（110年度附民字第12號），經本院刑事庭裁定移送前來，本院
於中華民國111年1月3日辯論終結，判決如下：
    主  文
被告應連帶給付原告詹賴媚新臺幣捌拾萬肆仟壹佰肆拾貳元，及
自民國一一○年一月十三日起至清償日止，按年息百分之五計算
之利息。
被告應連帶給付原告詹嘉瑋新臺幣壹佰貳拾玖萬玖仟零壹拾貳元
，及自民國一一○年一月十三日起至清償日止，按年息百分之五
計算之利息。
被告應連帶給付原告顏君叡新臺幣捌拾萬零貳佰捌拾元，及自民
國一一○年一月十三日起至清償日止，按年息百分之五計算之利
息。
被告應連帶給付原告詹竣樺新臺幣壹萬陸仟肆佰伍拾陸元，及自
民國一一○年一月十三日起至清償日止，按年息百分之五計算之
利息。
被告應連帶給付原告詹嘉隆新臺幣貳拾玖萬捌仟柒佰伍拾伍元，
及自民國一一○年一月十三日起至清償日止，按年息百分之五計
算之利息。
原告其餘之訴駁回。
訴訟費用（減縮部分除外）由被告連帶負擔百分之十四，餘由原
告詹賴媚負擔百分之十七、原告詹嘉瑋負擔百分之三十四、原告
顏君叡負擔百分之二十二、原告詹竣樺負擔百分之一、原告詹嘉
隆負擔百分之十二。
本判決第一項於原告詹賴媚以新臺幣貳拾陸萬玖仟元供擔保後，
得假執行。
本判決第二項於原告詹嘉瑋以新臺幣肆拾參萬肆仟元供擔保後，
得假執行。
本判決第三項於原告顏君叡以新臺幣貳拾陸萬柒仟元供擔保後，
得假執行。
本判決第四項於原告詹竣樺以新臺幣陸仟元供擔保後，得假執行
。
本判決第五項於原告詹嘉隆以新臺幣壹拾萬元供擔保後，得假執
行。
原告其餘假執行之聲請駁回。
    事實及理由
壹、程序方面：
    按訴狀送達後，原告不得將原訴變更或追加他訴，但有擴張
    或減縮應受判決事項之聲明者，不在此限；被告於訴之變更
    或追加無異議，而為本案之言詞辯論者，視為同意變更或追
    加，民事訴訟法第255條第1項第3款、第2項分別定有明文。
　　原告等人起訴時原請求被告陳湖山、陳家科應分別連帶給付
    原告詹賴媚新臺幣（下同）5,398,722元、原告詹嘉瑋9,000
    ,350元、原告顏君叡6,000,350元、原告詹竣樺20,570元、
    原告詹嘉隆3,000,000元，及均自刑事附帶民事起訴狀繕本
    送達翌日起至清償日止，按年息百分之五計算之利息。嗣於
    民國110年12月9日言詞辯論期日當庭變更訴之聲明，請求被
    告陳湖山、陳家科應分別連帶給付原告詹賴媚4,829,014元
    、原告詹嘉瑋9,000,350元、原告顏君叡6,000,350元、原告
    詹竣樺20,570元、原告詹嘉隆3,000,000元，及均自刑事附
    帶民事起訴狀繕本送達翌日起至清償日止，按年息百分之五
    計算之利息，為聲明之減縮，而被告並無異議，而為本案之
    言詞辯論，揆諸前揭規定，應屬合法，合先敘明。
貳、實體方面：
一、原告主張：　　
  ㈠被告陳湖山、陳家科為父子；被告陳湖山自101年10月1日起
    ，向訴外人吳鳳馨承租坐落雲林縣○○鎮○○段00000000000地
    號土地（下稱系爭土地）使用後，在系爭土地及系爭土地後
    方之防火巷內分別興建鐵皮屋（下分稱系爭前、後棟鐵皮屋
    ），並經營麵店生意，其中系爭後棟鐵皮屋內裝置冷藏櫃、
    冷凍櫃、洗衣機等設備使用，迨於106年間結束營業後，由
    被告陳家科向訴外人盧彥良承租系爭土地供作倉庫使用，並
    在系爭前棟鐵皮屋內堆置新、舊電腦暨印表機（含炭粉）、
    網路線及監視器等設備，及在系爭後棟鐵皮屋內放置營業用
    之空氣壓縮機。被告陳湖山、陳家科分別係系爭前、後棟鐵
    皮屋所有人兼使用人及主要使用人，原應注意系爭後棟鐵皮
    屋之冷藏櫃電源配線設備必須定期檢修、維護，以避免電源
    線路因老舊、破損或承載容量超過負荷用電造成電線短路發
    生火災，此為一般具有相當生活經驗之人所應盡之注意義務
    ，而當時並無不能注意之情事，竟疏未注意前揭事項，致系
    爭後棟鐵皮屋之冷藏櫃電線因通電中發生短路，於109年8月
    10日凌晨1時50分許起火燃燒（下稱系爭火災），火勢延燒
    至系爭前棟鐵皮屋及雲林縣○○鎮○○里○○街0號房屋，進而燒
    燬被告陳湖山所有之系爭前、後棟鐵皮屋、雲林縣○○鎮○○里
    ○○街0號房屋及被告陳家科所有之電腦、印表機（含炭粉）
    、網路線、監視器等物品，以及訴外人阮正一所有雲林縣○○
    鎮○○里○○路00號房屋與前棟鐵皮屋之隔間設備、1樓天花板
    、電燈2座、監視器電視面板1台、監視器鏡頭4個及監視器
    線路等物品，致生公共危險。嗣於同日凌晨3時46分許，經
    消防人員據報到場撲滅火勢，但火災產生之濃煙仍沿上開隔
    間處，分別流竄至雲林縣○○鎮○○里○○路00號、75號住宅騎樓
    暨屋內，造成雲林縣○○鎮○○里○○路00號住宅內之訴外人詹德
    輝、詹泓俋、詹梓漩及原告詹賴媚因吸入過多濃煙而昏迷，
    經送醫急救後，詹泓俋於同月10日凌晨4時10分許因一氧化
    碳中毒、呼吸性休克而心肺衰竭不治死亡；詹德輝於同月12
    日下午1時45分許因吸入性肺損傷併呼吸衰竭、呼吸性休克
    而心肺衰竭不治死亡；詹梓漩於同月19日上午10時38分許因
    吸入性嗆傷、缺氧性腦病變、感染而多重器官衰竭不治死亡
    ；原告詹賴媚則受有火場嗆傷併呼吸衰竭、吸入性肺損傷等
    傷害；原告詹嘉瑋、顏君叡、詹竣樺受有火場嗆傷等傷害。
　㈡系爭火災因系爭後棟鐵皮屋之冷藏櫃電線因通電中發生短路
    引起，而電源配線設備必須定期檢修、維護，以避免電源線
    路因老舊、破損或承載容量超過負荷用電造成電線短路發生
    火災，為一般人可知之用電常識，當時並無不能注意之情事
    ，竟疏未注意前揭事項，致系爭後棟鐵皮屋之冷藏櫃電線因
    通電中發生短路引發系爭火災，違反善良管理人之注意義務
    甚為明確，被告陳湖山、陳家科具有過失而共同侵害原告等
    人之權利；另系爭鐵皮屋作為被告陳家科執行業務之場所，
    有維護設備安全之義務，原應隨時注意電器配線之使用狀況
    而維修保養，檢查電線是否已老舊、破損或承載容量超過負
    荷用電而須汰舊換新，避免因電線老舊破損或使用年限過久
    發生短路，進而引發火災之危險，而依當時情形又無不能注
    意之情事，竟疏未注意前揭事項，致上揭後棟鐵皮屋之冷藏
    櫃電線因通電中發生短路致發生公共危險、燒毁、燻黑多項
    物品，且訴外人詹德輝、詹泓俋、詹梓漩死亡之結果及原告
    詹賴媚、詹嘉瑋、顏君叡、詹竣樺受有火場嗆傷等傷害之結
    果，與被告陳湖山、陳家科疏於維護用電設備安全之行為間
    有相當因果關係。又訴外人詹德輝為原告詹賴媚之夫、原告
    詹嘉瑋、詹嘉隆之父；訴外人詹泓俋、詹梓漩分別為原告詹
    嘉瑋、顏君叡之長男、長女，詹德輝、詹泓俋、詹梓漩因系
    爭火災致生死亡之結果，被告陳湖山、陳家科依侵權行為之
    法律關係，自應對原告詹賴媚、詹嘉瑋、顏君叡、詹嘉隆所
    受損害負賠償責任。
　㈢茲就被告陳湖山、陳家科應連帶賠償原告等損害之項目及其
    數額，詳列如下：
　⒈原告詹賴媚部分：因系爭火災支出醫療、救護車及看護費用
    計62,944元；訴外人詹德輝、詹泓俋、詹梓漩之醫療費用1,
    623元及殯葬費用690,610元；其本得受訴外人詹德輝之扶養
    ，因系爭火災受有扶養費用1,073,837元之損失；原告詹賴
    媚遭其配偶詹德輝死亡等巨變，精神上所受痛苦既深且鉅，
    乃請求精神慰撫金3,000,000元，合計4,829,014元。
　⒉原告詹嘉瑋部分：因系爭火災支出醫療費用計350元；原告詹
    嘉瑋遭其父詹德輝、子女詹泓俋、詹梓漩死亡等巨變，精神
    上所受痛苦既深且鉅，乃請求精神慰撫金9,000,000元，合
    計9,000,350元。
　⒊原告顏君叡部分：因系爭火災支出醫療費用計350元；原告顏
    君叡遭其子女詹泓俋、詹梓漩死亡等巨變，精神上所受痛苦
    既深且鉅，乃請求精神慰撫金6,000,000元，合計6,000,350
    元。
　⒋原告詹竣樺部分：因系爭火災支出醫療費用計20,570元，合
    計20,570元。
　⒌原告詹嘉隆部分：原告詹嘉隆遭其父詹德輝死亡等巨變，精
    神上所受痛苦既深且鉅，乃請求精神慰撫金3,000,000元，
    合計3,000,000元。
  ㈣為此，依民法第184條第1項前段、第185條第1項之規定，提
    起本件訴訟，請求被告陳家科、陳湖山分別連帶賠償原告詹
    賴媚4,829,014元、原告詹嘉瑋9,000,350元、原告顏君叡6,
    000,350元、原告詹竣樺20,570元、原告詹嘉隆3,000,000元
    等語。
　　並聲明：㈠被告陳湖山、陳家科應分別連帶給付原告詹賴媚4
    ,829,014元、原告詹嘉瑋9,000,350元、原告顏君叡6,000,3
    50元、原告詹竣樺20,570元、原告詹嘉隆3,000,000元，及
    均自刑事附帶民事起訴狀繕本送達翌日起至清償日止，按年
    息百分之五計算之利息。㈡訴訟費用由被告連帶負擔。㈢原告
    願供擔保，請准宣告假執行。
二、被告則以：對於原告詹賴媚請求被告二人連帶賠償因系爭火
    災支出醫療、救護車及看護費用計62,944元；訴外人詹德輝
    、詹泓俋、詹梓漩之醫療費用1,623元及殯葬費用690,610元
    ，原告詹嘉瑋、顏君叡、詹竣樺分別請求被告連帶賠償因系
    爭火災支出醫療費用計350元、350元、20,570元部分之金額
    不爭執，且均同意賠償；另被告二人就原告詹賴媚請求被告
    連帶賠償扶養費用1,073,837元之金額不爭執，但就被告二
    人應否負擔此責任部分則爭執；再原告詹賴媚就詹德輝部分
    請求被告二人連帶賠償精神慰撫金3,000,000元；原告詹嘉
    瑋就詹德輝、詹泓俋、詹梓漩部分各請求被告二人連帶賠償
    精神慰撫金3,000,000元；原告顏君叡就詹泓俋、詹梓漩部
    分各請求被告二人連帶賠償精神慰撫金3,000,000元；原告
    詹嘉隆就詹德輝部分請求被告二人連帶賠償精神慰撫金3,00
    0,000元之金額均過高，請求酌減。此外，系爭火災會造成
    如此嚴重之結果，與原告等所有房屋及鄰屋門牌號碼75號房
    屋均有騎樓加蓋，使得濃煙自騎樓竄入原告等屋內，方有此
    嚴重之結果，故原告等將房屋騎樓加蓋，自屬與有過失。又
    被告二人現已針對系爭火災刑事部分提起上訴，蓋本件冷藏
    櫃之起火原因，依火災鑑定結論所載，係因冷藏櫃內部之通
    電電線短路所致，而非外部肉眼可見之電源線路因老舊破損
    而造成電線短路發生火災，且亦有2位證人證述對被告二人
    有利，亦即係因該冷藏櫃具有商品瑕疵而發生內部電線短路
    ，應由商品製造商負責，被告二人僅有未拔除電源插頭使其
    處於通電狀態之行為，惟依冷藏櫃使用之習慣，尚難認被告
    二人於睡前有拔除冷藏櫃電源插頭以防免起火之義務等語，
    資為抗辯。
    並聲明：㈠原告之訴駁回。㈡訴訟費用由原告負擔。
三、兩造不爭執之事項：
  ㈠被告陳湖山、陳家科為系爭土地上前、後棟鐵皮屋之所有人
    兼使用人及主要使用人。
　㈡系爭土地上之後棟鐵皮屋於109年8月10日凌晨1時50分發生火
    災，火災產生之濃煙流竄至雲林縣○○鎮○○里○○路00號、75號
    住宅騎樓暨屋內，造成雲林縣○○鎮○○里○○路00號住宅內之訴
    外人詹泓俋、詹梓漩、詹德輝及原告詹賴媚因吸入過多濃煙
    而昏迷，經送醫急救後，詹泓俋於同月10日凌晨4時10分許
    因一氧化碳中毒、呼吸性休克而心肺衰竭不治死亡；詹德輝
    於同月12日下午1時45分許因吸入性肺損傷併呼吸衰竭、呼
    吸性休克而心肺衰竭不治死亡；詹梓漩於同月19日上午10時
    38分許因吸入性嗆傷、缺氧性腦病變、感染而多重器官衰竭
    不治死亡；原告詹賴媚則受有火場嗆傷併呼吸衰竭、吸入性
    肺損傷等傷害；原告詹嘉瑋、顏君叡、詹竣樺受有火場嗆傷
    等傷害。
　㈢依雲林縣消防局火災原因調查鑑定書鑑定結論，系爭火災之
　　起火處位於雲林縣○○鎮○○里○○路00號倉庫〈一〉冷藏櫃東側附
    近，而起火原因研判為電氣因素。
　㈣被告陳湖山、陳家科因過失致死案件，經本院109年度訴字第
    912號、臺灣高等法院臺南分院110年度上訴字第435號刑事
    判決，分別判處被告陳湖山犯過失致人於死罪，處有期徒刑
    1年；被告陳家科犯過失致人於死罪，處有期徒刑1年10月。
　㈤被害人詹德輝為原告詹賴媚之夫、原告詹嘉瑋、詹嘉隆之父
    ；被害人詹泓俋、詹梓漩分別為原告詹嘉瑋、顏君叡之長男
    、長女。
　㈥原告詹賴媚於系爭火災發生後支出醫療、救護車及看護費用
    合計62,944元，另支出被害人詹德輝、詹泓俋、詹梓漩三人
    之醫療費用1,623元及殯葬費用690,610元。原告詹嘉瑋、顏
    君叡、詹竣樺因系爭火災受傷，分別支出醫療費用350元、3
    50元、20,570元。
四、得心證之理由：
　　本件之爭點在於：㈠系爭火災發生之原因是否可歸責於被告
    陳湖山、陳家科之事由所致？㈡原告詹賴媚依侵權行為之法
    律關係，請求被告連帶賠償醫療費用、醫療用品、救護車、
    看護費用、喪葬費用、扶養費用及精神慰撫金，有無理由？
    原告詹嘉瑋、顏君叡、詹竣樺、詹嘉隆依侵權行為之法律關
    係，請求被告連帶賠償醫療費用及精神慰撫金，有無理由？
    ㈢原告等人就損害之發生或擴大，是否與有過失？茲分述如
    下：
　㈠系爭火災發生之原因是否可歸責於被告陳湖山、陳家科之事
    由所致？　
　⒈被告陳湖山自101年10月1日起，向訴外人吳鳳馨承租系爭土
    地使用後，在前揭土地及該土地後方之防火巷上分別興建前
    棟、後棟鐵皮屋，並經營麵店生意，其中後棟鐵皮屋內裝置
    冷藏櫃、冷凍櫃、洗衣機等設備使用，迨於106年間結束營
    業後，由被告陳家科向盧彥良承租系爭土地供作倉庫使用，
    並在前棟鐵皮屋內堆置新、舊電腦暨印表機（含炭粉）、網
    路線及監視器等設備，以及在後棟鐵皮屋內放置營業用之空
    氣壓縮機。上開後棟鐵皮屋之冷藏櫃電線因通電中發生短路
    ，於109年8月10日凌晨1時50分許起火燃燒，火勢延燒至前
    棟鐵皮屋及雲林縣○○鎮○○街0號房屋，進而燒燬被告陳湖山
    所有之前、後棟鐵皮屋、雲林縣○○鎮○○街0號房屋及被告陳
    家科所有之電腦、印表機(含炭粉)、網路線、監視器等物品
    ，以及阮正一所有雲林縣○○鎮○○路00號房屋與前棟鐵皮屋之
    隔間設備、1樓天花板、電燈2座、監視器電視面板1台、監
    視器鏡頭4個及監視器線路等物品，致生公共危險；嗣於同
    日凌晨3時46分許，經消防人員據報到場撲滅火勢，但火災
    產生之濃煙仍沿上開隔間處，分別流竄至雲林縣○○鎮○○路00
    號、75號住宅騎樓暨屋內，造成雲林縣○○鎮○○路00號住宅內
    之詹泓俋、詹梓漩、詹德輝、詹賴媚因吸入過多濃煙而昏迷
    ，經送醫急救後，詹泓俋於同月10日凌晨4時10分許因一氧
    化碳中毒、呼吸性休克而心肺衰竭不治死亡；詹德輝於同月
    12日下午1時45分許因吸入性肺損傷併呼吸衰竭、呼吸性休
    克而心肺衰竭不治死亡；詹梓漩於同月19日上午10時38分許
    因吸入性嗆傷、缺氧性腦病變、感染而多重器官衰竭不治死
    亡；詹賴媚則受有火場嗆傷併呼吸衰竭、吸入性肺損傷等傷
    害之事實，為被告二人所不爭執，並有臺灣雲林地方檢察署
    勘（相）驗筆錄、臺灣雲林地方檢察署相驗屍體證明書、臺
    灣雲林地方檢察署檢驗報告書、國立臺灣大學醫學院附設醫
    院雲林分院診斷證明書、現場照片43張、雲林縣斗南鎮同安
    街與大同路現場圖1張、雲林縣○○鎮○○里○○路00號現場圖3張
    、天主教若瑟醫療財團法人若瑟醫院診斷證明書等在卷足憑
    。
　⒉本件雲林縣○○鎮○○路00號、77號、79號及同安街1號，大同路
    75號及77號火災，經綜合現場勘察、火流延燒路徑、監視器
    畫面、報案人及關係人所述，火災戶為大同路79號，其起火
    處位於該址倉庫〈一〉冷藏櫃東側附近，而起火原因研判為【
    電氣因素】，有雲林縣消防局之火災原因調查鑑定書在卷可
    佐（見臺灣雲林地方檢察署109年度偵字第6126號偵查卷〈下
    稱偵查卷〉第33至277頁）。
　⒊被告陳湖山、陳家科分別為本件起火鐵皮屋之所有權人及使
    用管理人，依法負有維護該處電器用品安全之義務。又被告
    二人對於系爭鐵皮屋內置放使用通電中之冷凍櫃、冷藏櫃、
    洗衣機等耗電電器，用電質量情況本與一般住家不同之情形
    應有所認知，更應謹慎注意，定期檢修、維護電器用品之使
    用安全。
  ⒋證人即雲林縣消防局本案鑑定之承辦人郭正雍於本院109年度
    訴字第912號過失致死刑事案件審理時到庭具結證述：本件
    火災就是冷藏櫃內部櫃體通電的電線產生短路造成等語（見
    刑事卷第220頁）。而證人趙清泉於本院審理時到庭具結證
    稱：「（辯護人問：你也有提到說陳湖山有向你購買過4尺
    雙門西點櫥〈冷藏櫃〉？）對。（辯護人問：陳湖山跟你買過
    幾個？）這一種只有這個。（辯護人問：你之前說你忘記何
    時賣給他？）對，已經10幾年了。（辯護人問：陳湖山說他
    是101年跟你買的，你回想一下是否是101年買的？）不是啦
    ！他已經買很久了啦！（辯護人問：一般來說，像這種冷藏
    櫃，使用8年左右的狀況，大致上如何，是還可以使用，還
    是就已經老化了？）大部分這樣都已經老化了。（辯護人問
    ：老化會有什麼狀況？）落冷媒，然後壓縮機不走。」等語
    （見刑事卷第208至209、211頁）。證人趙清泉於警詢中亦
    證述：「（陳湖山是否曾請你定期維修、保養4尺雙門西點
    櫥〈冷藏櫃〉及冰櫃等電器？）沒有。」等語（見刑事卷附警
    卷第80頁）。被告二人亦表示本件起火之冷藏櫃自購置迄案
    發時，均未定期維修、保養。可見起火處之冷藏櫃於8、9年
    多以前購置後，均未經檢修、維護乙節，足堪認定。
　⒌而被告陳湖山於雲林縣○○○○○○○○○○○○○路00號倉庫〈一〉内部使
    用何種電氣設備？）該處使用的就是電燈、洗衣機、冷藏櫃
    跟冷凍櫃，冷藏櫃大約使用10年左右，冷凍櫃大概使用6年
    左右，當時都是購買全新的。」等語（見偵查卷第111頁）
    ；被告陳家科於雲林縣○○○○○○○○○○○○○○路00號倉庫〈一〉内部
    使用何種電氣設備？）該處有使用冷藏櫃、冷凍櫃、電燈及
    洗衣機。」等語（見偵查卷第121頁），足認本件起火處之
    倉庫內有使用冷藏櫃、冷凍櫃、電燈及洗衣機等電器用品，
    可知該起火處即是電器使用電源匯集處。再觀諸鑑定報告內
    容，亦可知本件起火處之倉庫內北側表層多為寵物鐵籠及上
    方夾層堆置書本等易燃物品；倉庫內並停放車牌號碼000-00
    0摩托車1輛，該摩托車殼受燃燒熔燬僅剩骨架，其左側龍頭
    受燒呈氧化鐵色且彎曲變形（見鑑定報告照片58，偵查卷第
    237頁下方)；另被告陳湖山於雲林縣○○○○○○○○○○○○○路00號
    倉庫〈一〉冷藏櫃内部擺放何種物品？平時都是誰在使用？）
    内部有放置我挑好準備要交給客人的青菜、青菜種子、鳳梨
    酵素、飲料及未喝完的紅酒等，該冷藏櫃平時都是我在使用
    。」等語（見偵查卷第111、117頁）；於警詢時供稱：「（
    你最後一次進入鐵皮屋使用冷藏冰箱、冷凍櫃之時間為何？
    做何事？有無發現冷藏冰箱、冷凍櫃發現異狀？）我於09日
    約20時許進入鐵皮屋挑揀地瓜葉，大約10日00時50分把地瓜
    葉放進冷藏冰箱就離開，之後就沒有再進去了使用冷藏冰箱
    、冷凍櫃。沒有發現冷藏冰箱、冷凍櫃有異狀或奇怪聲響，
    未聞到奇怪味道。」等語（見刑事卷附警卷第45頁），足證
    上開冷藏櫃於火災前應為「通電使用」狀態。又被告陳湖山
    、陳家科於雲林縣消防局調查中、檢察官訊問時均表示曾於
    本件起火處之倉庫內發現老鼠（見偵查卷第113、123頁之談
    話筆錄、相二卷第103頁之訊問筆錄）。爰審酌電氣因素造
    成火災之原因可能為過載、老化、遭老鼠咬損線路或其他因
    素，被告陳湖山、陳家科既然知悉本件起火處之倉庫為冷藏
    櫃、冷凍櫃及洗衣機等高耗電之電器用品集中使用處所，且
    已發覺有老鼠活動之蹤跡，上開劣化、負電過重、老鼠齧咬
    等原因，均可能使電器導線絕緣被覆受損，而造成電線短路
    過熱燃燒之危險，被告二人依其個人情況有能力且可期待其
    注意，尤其是本件起火處之倉庫內，更設置夾層堆放書本等
    易燃物品，另停放摩托車1輛，於火災時可能引燃、引爆，
    被告二人更須注意及此，卻未隨時或定期檢修、維護配置於
    該處之電器設備，以避免因過載、電源配線絕緣老化、劣化
    、短路等因素而造成引燃之危險，導致配置於該倉庫起火處
    使用中之電器內通電導線短路起火，而發生本件火災事件，
    被告陳湖山為本件起火處倉庫之起造所有人、冷藏櫃之使用
    人；被告陳家科則為本件起火處倉庫坐落土地之承租人及倉
    庫管理使用人，難認其等已盡注意義務，就本件火災之發生
    應有過失甚明。
　㈡原告詹賴媚依侵權行為之法律關係，請求被告連帶賠償醫療
    費用、醫療用品、救護車、看護費用、喪葬費用、扶養費用
    及精神慰撫金，有無理由？原告詹嘉瑋、顏君叡、詹竣樺、
    詹嘉隆依侵權行為之法律關係，請求被告連帶賠償醫療費用
    及精神慰撫金，有無理由？　
　⒈按因故意或過失，不法侵害他人之權利者，負損害賠償責任
    ；數人共同不法侵害他人之權利者，連帶負損害賠償責任，
    民法第184條第1項前段、第185條第1項前段定有明文。本件
    火災係因被告二人未隨時或定期檢修、維護配置於該處之電
    器設備，以避免因過載、電源配線絕緣老化、劣化、短路等
    因素而造成引燃之危險，導致配置於該倉庫起火處使用中之
    電器內通電導線短路起火，而發生本件火災，並因火災所產
    生之濃煙流竄至雲林縣○○鎮○○里○○路00號、75號住宅騎樓暨
    屋內，造成雲林縣○○鎮○○里○○路00號住宅內之訴外人詹泓俋
    、詹梓漩、詹德輝及原告詹賴媚因吸入過多濃煙而昏迷，經
    送醫急救後，詹泓俋於同月10日凌晨4時10分許因一氧化碳
    中毒、呼吸性休克而心肺衰竭不治死亡；詹德輝於同月12日
    下午1時45分許因吸入性肺損傷併呼吸衰竭、呼吸性休克而
    心肺衰竭不治死亡；詹梓漩於同月19日上午10時38分許因吸
    入性嗆傷、缺氧性腦病變、感染而多重器官衰竭不治死亡；
    原告詹賴媚則受有火場嗆傷併呼吸衰竭、吸入性肺損傷等傷
    害；原告詹嘉瑋、顏君叡、詹竣樺受有火場嗆傷等傷害，已
    如前述。被告二人之過失行為與詹德輝、詹梓漩、詹泓俋之
    死亡結果及原告詹賴媚之受傷結果間有相當因果關係。而原
    告詹賴媚為被害人詹德輝之配偶，原告詹嘉隆、詹嘉瑋為被
    害人詹德輝之長子及次子；原告詹嘉瑋、顏君叡分別為被害
    人詹泓俋、詹梓漩之父、母，則原告等人依侵權行為之法律
    關係，請求被告二人負連帶損害賠償責任，即屬有據。茲就
    原告等人請求之各項數額分論如下：
  ⒉原告詹賴媚請求醫療費用、醫療用品、救護車、看護費用、
    喪葬費用、扶養費用及精神慰撫金合計4,829,014元部分：
　⑴原告詹賴媚請求詹德輝、詹梓漩之醫療費用1,623元部分：
　　按不法侵害他人致死者，對於支出醫療及增加生活上需要之
    費用或殯葬費之人，亦應負損害賠償責任，民法第192條第1
    項定有明文。原告詹賴媚主張其為詹德輝、詹梓漩支出醫療
    費用1,623元，業據其提出醫療費用單據4紙為證，復為被告
    二人所不爭執，則原告詹賴媚請求被告二人連帶賠償醫療費
    用1,623元，自屬有據。
　⑵原告詹賴媚請求詹德輝、詹泓俋、詹梓漩之喪葬費用690,610
    元部分：
　　按不法侵害他人致死者，對於支出醫療及增加生活上需要之
    費用或殯葬費之人，亦應負損害賠償責任，民法第192條第1
    項定有明文。原告詹賴媚主張其為詹德輝、詹泓俋、詹梓漩
    支出殯葬費用690,610元，業據其提出瑞壽葬儀社之收據、
    估價單、同意書、統一發票、免用統一發票收據、雲林縣斗
    南鎮公所公墓管理基金繳款書、嘉義市殯葬管理所使用規費
    服務收入收據聯、雲林縣古坑鄉雲德寶塔祭祀協會感謝狀、
    雲德寶塔使用申請書等為證，並為被告二人所不爭執，則原
    告詹賴媚請求被告二人連帶賠償殯葬費用690,610元，亦屬
    有據。
　⑶原告詹賴媚請求醫療費用、醫療用品、救護車及看護費用合
    計62,944元部分：
　　按不法侵害他人之身體或健康者，對於被害人因此喪失或減
    少勞動能力或增加生活上需要時，應負損害賠償責任，民法
    第193 條第1 項定有明文。原告詹賴媚主張其因火災受有前
    揭傷害，支出醫療費用、醫療用品、救護車及看護費用合計
    62,944元，業據其提出統一發票、病患家屬自行聘僱照顧服
    務員費用收據、勝騰救護股份有限公司派車單、醫療費用單
    據等為證，復為被告二人所不爭執，則原告詹賴媚請求被告
    二人連帶賠償62,944元，亦屬有據。
　⑷原告詹賴媚請求扶養費用1,073,837元部分：　
　①按被害人對於第三人負有法定扶養義務者，加害人對於該第
    三人應負損害賠償責任，民法第192 條第2 項定有明文。是
    加害人應負扶養費之賠償責任者，僅以被害人對第三人有「
    法定之扶養義務」存在者為限。又受扶養權利者，以不能維
    持生活而無謀生能力者為限。前項無謀生能力之限制，於直
    系血親尊親屬，不適用之，民法第1117條定有明文。而依同
    法第1116條之1 規定：夫妻互負扶養之義務，其負扶養義務
    之順序與直系血親卑親屬同，其受扶養權利之順序與直系血
    親尊親屬同。則夫妻互受扶養權利之順序既與直系血親尊親
    屬同，固不以無謀生能力為必要，然仍應受不能維持生活之
    限制。所謂「不能維持生活」，係指無財產足以維持生活者
    而言（最高法院101年度台上字第1771號判決參照）。
　②經查，原告詹賴媚係44年4月19日生，現年66歲，名下有房屋
    1棟、土地1筆、股票若干，有稅務電子閘門財產所得調件明
    細表1 份在卷可參。另原告詹賴媚於107年6月27日申請勞工
    保險老年年金給付，經勞動部勞工保險局核定自其申請之當
    月即107年6月起，按月於次月底發給23,657元，匯入其指定
    之帳戶，現仍按月持續發給中，有勞動部勞工保險局110年1
    月19日保農福字第11060010240號函文1紙附於臺灣雲林地方
    檢察署犯罪被害人補償審議委員會109年度補審字第8號補審
    事件卷宗可佐。又原告詹賴媚至110年2月4日止，在中華郵
    政股份有限公司斗南郵局有活期存款及定期存款合計近280
    餘萬元，有中華郵政股份有限公司雲林郵局110年2月8日雲
    營字第1102900092號函暨函附郵政儲金帳戶詳情表1紙附於
    上開補審事件卷宗可參。再原告詹賴媚雖已年滿65歲，然其
    與原告詹嘉隆在雲林縣虎尾鎮合夥經營「饗宴館」餐館，有
    商業登記基本資料附於上開補審事件卷宗可憑。是以原告詹
    賴媚名下現有之不動產、存款、投資及老年年金給付，足認
    原告詹賴媚並無不能維持生活，而有受扶養之必要，則原告
    詹賴媚請求被告二人賠償扶養費用，自難認有據，應予駁回
    。
　⑸原告詹賴媚請求精神慰撫金300萬元部分：
　　原告詹賴媚為被害人詹德輝之配偶，原告詹賴媚因本件火災
    驟然喪夫，內心傷慟非淺，其受有精神上之痛苦，應堪認定
    。本院審酌原告詹賴媚國小畢業，從事裁縫及擔任家庭主婦
    ，無固定收入，名下有1筆土地、1棟房屋、若干投資；被告
    陳湖山國小畢業，之前開小吃店，現已退休，名下除投資外
    ，別無動產及不動產，被告陳家科大學肄業，現擔任電腦公
    司負責人，新冠肺炎疫情後，目前無收入，名下除自小客車
    1部及投資外，別其他財產，業據兩造陳明在卷，並有稅務
    電子閘門財產所得調件明細表在卷可參，及兩造身分、社會
    地位、智識水準及原告詹賴媚所受損害程度等一切情形，認
    原告詹賴媚請求被告二人連帶賠償精神慰撫金300 萬元，尚
    屬過高，應核減為150 萬元，始屬適當。
　⑹從而，原告詹賴媚因本件火災所受損害合計為2,255,177元（
    計算式：1,623元＋690,610元＋62,944元＋150萬元＝2,255,177
    元）　　　
　⒊原告詹嘉瑋請求醫療費用及精神慰撫金9,000,350元部分：
　⑴按不法侵害他人之身體或健康者，對於被害人因此喪失或減
    少勞動能力或增加生活上需要時，應負損害賠償責任，民法
    第193 條第1 項定有明文。原告詹嘉瑋主張其因火災受有前
    揭傷害，支出醫療費用350元，為被告二人所不爭執，則原
    告詹嘉瑋請求被告二人連帶賠償醫療費用350元，自屬有據
    。
　⑵原告詹嘉瑋為被害人詹德輝之子，被害人詹泓俋、詹梓漩之
    父，原告詹嘉瑋因本件火災驟然喪父、喪子及喪女，內心傷
    慟非淺，其受有精神上之痛苦，應堪認定。本院審酌原告詹
    嘉瑋碩士畢業，擔任教師，每月收入約5萬元，名下有二筆
    不動產及自小客車1部；被告陳湖山國小畢業，之前開小吃
    店，現已退休，名下除投資外，別無動產及不動產，被告陳
    家科大學肄業，現擔任電腦公司負責人，新冠肺炎疫情後，
    目前無收入，名下除自小客車1部及投資外，別其他財產，
    業據兩造陳明在卷，並有稅務電子閘門財產所得調件明細表
    在卷可參，及兩造身分、社會地位、智識水準及原告詹嘉瑋
    所受損害程度等一切情形，認原告詹嘉瑋請求被告二人連帶
    賠償精神慰撫金900 萬元，尚屬過高，應核減為300 萬元，
    始屬適當。　
　⑶從而，原告詹嘉瑋因本件火災所受損害為3,000,350元（計算
    式：350元＋300萬元＝3,000,350元）。
  ⒋原告顏君叡請求醫療費用及精神慰撫金6,000,350元部分：
　⑴按不法侵害他人之身體或健康者，對於被害人因此喪失或減
    少勞動能力或增加生活上需要時，應負損害賠償責任，民法
    第193 條第1 項定有明文。原告顏君叡主張其因火災受有前
    揭傷害，支出醫療費用350元，為被告二人所不爭執，則原
    告顏君叡請求被告二人連帶賠償350元，自屬有據。
　⑵原告顏君叡為被害人詹泓俋、詹梓漩之母，原告顏君叡因本
    件火災驟然喪子及喪女，內心傷慟非淺，其受有精神上之痛
    苦，應堪認定。本院審酌原告顏君叡大學畢業，擔任教師，
    每月收入約5萬元，名下有二筆不動產及自小客車2部；被告
    陳湖山國小畢業，之前開小吃店，現已退休，名下除投資外
    ，別無動產及不動產，被告陳家科大學肄業，現擔任電腦公
    司負責人，新冠肺炎疫情後，目前無收入，名下除自小客車
    1部及投資外，別其他財產，業據兩造陳明在卷，並有稅務
    電子閘門財產所得調件明細表在卷可參，及兩造身分、社會
    地位、智識水準及原告顏君叡所受損害程度等一切情形，認
    原告顏君叡請求被告二人連帶賠償精神慰撫金600 萬元，尚
    屬過高，應核減為200 萬元，始屬適當。
　⑶從而，原告顏君叡因本件火災所受損害為2,000,350元（計算
    式：350元＋300萬元＝2,000,350元）。
　⒌原告詹竣樺請求醫療費用20,570元部分：
　  按不法侵害他人之身體或健康者，對於被害人因此喪失或減
    少勞動能力或增加生活上需要時，應負損害賠償責任，民法
    第193條第1項定有明文。原告詹竣樺主張其因火災受有前揭
    傷害，支出醫療費用20,570元，為被告二人所不爭執，則原
    告詹竣樺請求被告二人連帶賠償20,570元，自屬有據。
  ⒍原告詹嘉隆請求精神慰撫金3,000,000元部分：
　　原告詹嘉隆為被害人詹德輝之子，原告詹嘉隆因本件火災驟
    然喪父，內心傷慟非淺，其受有精神上之痛苦，應堪認定。
    本院審酌原告詹嘉隆碩士畢業，現擔任餐廳負責人，新冠肺
    炎疫情發生前每月收入約5、6萬元，現因疫情虧損中，名下
    有6筆不動產、自小客車1部及投資；被告陳湖山國小畢業，
    之前開小吃店，現已退休，名下除投資外，別無動產及不動
    產，被告陳家科大學肄業，現擔任電腦公司負責人，新冠肺
    炎疫情後，目前無收入，名下除自小客車1部及投資外，別
    其他財產，業據兩造陳明在卷，並有稅務電子閘門財產所得
    調件明細表在卷可參，及兩造身分、社會地位、智識水準及
    原告詹嘉隆所受損害程度等一切情形，認原告詹嘉隆請求被
    告賠償精神慰撫金300 萬元，尚屬過高，應核減為100 萬元
    ，始屬適當。
  ㈢原告等人就損害之發生或擴大，是否與有過失？
　⒈按損害之發生或擴大，被害人與有過失者，法院得減輕賠償
    金額，或免除之。前二項之規定，於被害人之代理人或使用
    人與有過失者，準用之，民法第217 條第1 項、第3 項定有
    明文。又按，損害之發生或擴大，被害人與有過失者，法院
    得減輕賠償金額或免除之，民法第217 條第1項定有明文，
    此項規定之旨趣在於謀求加害人與被害人間之公平，在裁判
    上應由法院以職權減輕或免除之，最高法院著有85年度台上
    字第1756號判決可資參照。又民法第192 條第1項規定不法
    侵害他人致死者，對於支出醫療費用或殯葬費之人，亦應負
    損害賠償責任，係間接被害人得請求賠償之特例，此項請求
    權，自理論言，雖係固有之權利，然其權利係基於侵權行為
    之規定而發生，自不能不承擔直接被害人之過失，倘直接被
    害人於損害之發生或擴大與有過失時，依公平原則，亦應有
    民法第217 條過失相抵規定之適用，最高法院著有73年度台
    再字第182號判決意旨可資參照。本於同一法理，因他人生
    命權受侵害，取得民法第194 條之慰撫金請求權者，亦應有
    民法第217 條過失相抵規定之適用。
　⒉經查，原告等人所居住雲林縣○○鎮○○路00號房屋與大同路77
    號1樓騎樓天花板夾層相鄰處，有縫隙可透光（如照片243-2
    45），而大同路77號1樓騎樓天花板夾層另一側與失火之鐵
    皮屋相鄰處，亦有縫隙未完全密封（如照片246-248），鐵
    皮屋火災，濃煙經騎樓天花板甲層擴散至死者住家內，造成
    死者吸入過量濃煙死亡之可能性較高，此有雲林縣警察局刑
    案現場勘察報告附於刑事卷內之相驗卷可參。次按，道路：
    指公路、街道、巷衖、廣場、騎樓、走廊或其他供公眾通行
    之地方，道路交通管理處罰條例第3條第1項第1款定有明文
    。查原告等人居住之雲林縣○○鎮○○路00號房屋原為被害人詹
    德輝所有，有雲林縣地籍異動索引在卷可參，詹德輝將雲林
    縣○○鎮○○里○○路00號房屋之騎樓即供公眾通行之道路改建為
    住宅之一部，供作停車使用，並加裝鐵捲門，業經原告詹嘉
    隆陳述明確，並有照片在卷可憑。本件火災發生後，濃煙經
    由騎樓天花板縫隙竄入被害人詹德輝所有雲林縣○○鎮○○里○○
    路00號房屋內，又因鐵捲門關閉，致濃煙無法排出，而使濃
    煙瀰漫屋內，致原告詹賴媚受有前揭傷害，並致被害人詹德
    輝、詹泓俋、詹梓漩因呼吸性休克、吸入性嗆傷不治死亡，
    已如前述，被害人詹德輝就房屋騎樓改建為住宅內部空間，
    並加裝鐵捲門，以致濃煙竄入無法排出，導致損害發生及擴
    大乙節，顯然與有過失，本院審酌本件火災發生之原因及損
    害之發生及擴大等情節，認被害人詹德輝應負百分之二十之
    過失責任，被告二人應負百分八十之賠償責任。原告詹賴媚
    、詹嘉瑋、顏君叡及被害人詹梓漩、詹泓俋於本件火災發生
    時，均居住在被害人詹德輝所有雲林縣○○鎮○○路0號房屋內
    ，其等因居住使用被害人詹德輝之房屋，自應承擔被害人詹
    德輝之與有過失，始屬公允。以此計算，原告詹賴媚得請求
    之被告二人賠償金額應為1,804,142元（計算式：2,255,177
    元×80％=1,804,142元，元以下四捨五入）。原告詹嘉瑋得請
    求之被告二人賠償金額應為2,400,280元（計算式：3,000,3
    50元×80％=2,400,280元）。原告顏君叡得請求之被告二人賠
    償金額應為1,600,280元（計算式：2,000,350元×80％=1,600
    ,280元）。原告詹竣樺得請求之被告二人賠償金額應為16,4
    56元（計算式：20,570元×80％=16,456元）。原告詹嘉隆得
    請求之被告二人賠償金額應為80萬元（計算式：100萬元×80
    ％=80萬元）。
　㈣又按，國家於支付犯罪被害補償金後，於補償金額範圍內，
    對犯罪行為人或依法應負賠償責任之人有求償權，犯罪被害
    人保護法第12條第1項定有明文。犯罪被害人補償制度，在
    於補民事侵權行為制度之不足，國家之支付補償，乃基於社
    會安全之考量，使犯罪被害人能先獲得救濟，國家支付補償
    金後，於補償金額範圍內，對犯罪行為人或依法應負賠償責
    任之人有求償權，此項求償權之本質，源於被害人之損害賠
    償請求權，國家支付補償金後，原歸屬於被害人之損害賠償
    請求權即因法律規定而移轉予國家，發生債權法定移轉之效
    力，被害人就該補償金額對犯罪行為人或依法應負賠償負責
    之人已無債權存在，自不得再為請求而應予扣除。經查，原
    告詹賴媚因本件火災受有損害，已依法受領30萬元之被害人
    補償金，原告詹嘉隆因本件火災受有損害，已依法受領501,
    245元之被害人補償金，原告詹嘉瑋因本件火災受有損害，
    已依法受領1,101,268元之被害人補償金，原告顏君叡因本
    件火災受有損害，已依法受領80萬元之被害人補償金，有臺
    灣雲林地方檢察署犯罪被害人補償審議委員會決定書在卷可
    參（見本院卷第177至183頁），揆諸前揭規定，原告等人對
    被告二人上開數額之損害賠償請求權依法已移轉於國家，自
    不得再請求被告二人賠償，是本件扣除原告等人已領取之上
    開補償金，再扣除被告二人已賠償原告詹賴媚70萬元後，原
    告詹賴媚、詹嘉瑋、顏君叡、詹竣樺、詹嘉隆得請求被告二
    人賠償之金額分別為804,142元、1,299,012元、800,280元
    、16,456元、298,755元，逾此部分之請求，則屬無據，應
    予駁回。
　㈤末按，給付無確定期限者，債務人於債權人得請求給付時，
    經其催告而未為給付，自受催告時起，負遲延責任。其經債
    權人起訴而送達訴狀，與催告有同一之效力；又遲延之債務
    ，以支付金錢為標的者，債權人得請求依法定利率計算之遲
    延利息；應付利息之債務，其利率未經約定，亦無法律可據
    者，週年利率為 5％，民法第229條第2項、第233條第1項前
    段及第 203條，分別定有明文。原告等人起訴請求被告二人
    連帶賠償前揭損害而被告二人未為給付，原告等人自得依上
    開規定，請求被告二人加付遲延利息。
　㈥綜上所述，原告等人依侵權行為之法律關係，請求被告二人
    連帶給付原告詹賴媚804,142元、原告詹嘉瑋1,299,012元、
    原告顏君叡800,280元、原告詹竣樺16,456元、原告詹嘉隆2
    98,755元，及均自起訴狀繕本送達翌日即110年1月13日起至
    清償日止，按年息百分之五計算之利息，為有理由，應予准
    許；逾此部分之請求，則屬無據，應予駁回。
　㈦又原告陳明願供擔保，請准宣告假執行，就原告勝訴部分，
    經核並無不合，爰分別酌定相當之金額准許之。惟就原告敗
    訴部分，其假執行之聲請即失所附麗，應併予駁回。
　㈧本件事證已臻明確，兩造其餘主張與攻擊防禦方法，經核均
    與本件判決結果無影響，爰不一一予以審酌，附此敘明。
五、訴訟費用負擔之依據：民事訴訟法第79條。　　
中　　華　　民　　國　　111 　年　　1 　　月　　24　　日
                  民事第二庭    法  官  冷明珍

以上正本係照原本作成。
如對本判決上訴，須於判決送達後20日內向本院提出上訴狀。如
委任律師提起上訴者，應一併繳納上訴審裁判費。
中　　華　　民　　國　　111 　年　　1 　　月　　24　　日
                                書記官　陳姵君